臺灣橋頭地方法院民事裁定
110年度消債清字第147號
聲　請　人　
即債務人　　黃獻慶　00000000000000000000000000000000000
0000000000000000000000000000000000000000000000000000000
0000000000000000000000000000000000000000000000000000000
00000000000000000000000000000000000000000000000000
代  理  人　張家榛律師
上列當事人因消費者債務清理事件聲請清算，本院裁定如下：
    主  文
聲請人黃獻慶自民國一百一十一年三月十日下午四時起開始清算
程序。
命司法事務官進行本件清算程序。
    理  由
一、聲請意旨略以：聲請人即債務人黃獻慶前向金融機構辦理消
    費借貸、信用卡契約等，致積欠無擔保債務計新臺幣（下同
    ）4,351,612元，因無法清償債務，乃於民國110年7月間向
    本院聲請前置調解，因無法負擔債權人所提還款方案而於同
    年9月16日調解不成立，聲請人有不能清償債務或有不能清
    償之虞，復未經法院裁定開始更生程序或宣告破產，爰依法
    聲請准予裁定清算等語。
二、按「債務人不能清償債務或有不能清償之虞者，得依本條例
    所定更生或清算程序，清理其債務。」消費者債務清理條例
    （下稱消債條例）第3條定有明文。衡以消費者與金融機構
    間債之關係之發生，係依契約自由原則及相互間之信賴為基
    礎，此為社會經濟活動得以維繫及發展之重要支柱，債務人
    經濟窘迫，固不應任其自生自滅，債權人一方之利益，仍不
    能因之摒棄不顧。是債務人於協商程序中，自應本於個人實
    際財產及收支狀況，依最大誠信原則，商討解決方案。如終
    究不能成立協商，於聲請更生或清算時，法院審酌上開條文
    所謂「不能清償或有不能清償之虞」，自宜綜衡債務人全部
    收支、信用及財產狀況，評估是否因負擔債務，而不能維持
    最基本之生活條件；所陳報之各項花費，是否確屬必要性之
    支出；如曾有協商方案，其條件是否已無法兼顧個人生活之
    基本需求等情，為其判斷之準據。
三、經查：
  ㈠聲請人前向各金融機構辦理消費借貸、信用卡契約等，致現
    積欠無擔保債務至少4,351,612元，前即因無法清償債務，
    而於110年7月間向本院聲請前置調解，因無法負擔債權人所
    提還款方案而於110年9月16日調解不成立等情，有110年7月
    12日前置調解聲請狀所附債權人清冊、財團法人金融聯合徵
    信中心前置協商專用債權人清冊、信用報告、調解筆錄等件
    在卷可稽，堪信為真實。
  ㈡聲請人現任職於凱宇工程行，依在職證明書所示每月薪資為2
    8,000元，而其名下僅1筆因繼承共有坐落嘉義縣義竹鄉土地
    ，另有南山人壽保險解約金117,876元，108、109年度皆未
    有申報所得，現勞工保險投保於職業工會等情，有財產及收
    入狀況說明書、勞工保險被保險人投保資料表、綜合所得稅
    各類所得資料清單暨國稅局財產歸屬資料清單、在職證明書
    、南山人壽保險股份有限公司110年11月25日南壽保單字第C
    3363號函附卷可稽。則查無聲請人有其他收入來源，佐以聲
    請人提出在職證明書為證，則以聲請人主張之收入來源，應
    全非虛罔，是以在職證明書所示每月薪資28,000元作為核算
    其現在償債能力之基礎，應能反映真實收入狀況。
  ㈢至聲請人個人日常生活必要費用部分，審酌聲請人負債之現
    況，基於社會經濟活動之互賴及誠信，該日常生活所需費用
    ，自應節制開支，不得有超越一般人最低生活標準之享受，
    否則反失衡平，本院依消債條例第64條之2第1項，參酌衛福
    部社會司所公告歷年最低生活費標準，111年度高雄市最低
    生活費標準14,419元之1.2倍為17,303元，則聲請人每月最
    低生活費除有特殊情形並有證據證明者外，自宜以此為度，
    始得認係必要支出。聲請人主張每月個人必要生活費依上開
    標準計算，實屬可採。
  ㈣綜上所述，以聲請人現每月之收入28,000元為其償債能力基
    準，扣除其每月個人必要生活費17,303元後僅餘10,697元，
    而聲請人目前負債總額為4,351,612元，扣除保險解約金117
    ,876元後，債務餘額為4,233,736元，以上開餘額按月攤還
    結果，約32年期間始能清償完畢，堪認聲請人確有不能清償
    債務或有不能清償之虞之情事。從而，聲請人主張已不能清
    償債務，聲請本院准予清算，依所舉事證及本院調查結果，
    即無不合。
四、末按「法院開始清算程序之裁定，應載明其年、月、日、時
    ，並即時發生效力。」、「法院裁定開始更生或清算程序後
    ，得命司法事務官進行更生或清算程序，必要時得選任律師
    、會計師或其他適當之自然人或法人一人為監督人或管理人
    。」消費者債務清理條例第83條第1項、第16條第1項分別定
    有明文。本件聲請人其目前收入及財產狀況，不能履行債務
    ，未償之債務亦屬不能清償，有如上述。從而，聲請人聲請
    清算，洵屬有據，應予准許，爰命司法事務官進行本件清算
    程序。
五、依消費者債務清理條例第11條第1項、第83條第1項、第16條
    第1項，裁定如主文。
中　　華　　民　　國　　111 　年　　3 　　月　　10　　日
              　 　       民事庭　法　官　薛博仁
以上正本係照原本作成。
本裁定已於111年3月10日下午4時公告。
本裁定不得抗告。
中　　華　　民　　國　　111 　年　　3 　　月　　10　　日
  　                              書記官　郭南宏